臺灣高等法院刑事裁定
109年度聲再字第5號
再審聲請人
即受判決人  陳英豪  


                      （現在法務部○○○○○○○○○○○執行中）        
上列再審聲請人即受判決人因詐欺等案件，對於本院107年度上
訴字第2067號中華民國107年9月5日第二審確定判決（臺灣新北
地方法院106年度訴字第1052號，起訴案號：臺灣新北地方檢察
署106年度偵字第22981號），聲請再審，本院裁定如下：
    主  文
再審之聲請駁回。
    理  由
一、本院依職權傳喚再審聲請人即受判決人陳英豪（下稱聲請人
    ），聲請人當庭陳述及於民國108年1月16日提出刑事答辯狀
    所陳再審意旨略以：聲請人前因詐欺罪嫌，經本院以107年
    度上訴字第2067號判處有期徒刑1年2月確定在案（下稱原確
    定判決）。惟原確定判決理由欄內事實認定諸多違誤，重要
    證物漏未審酌，且法院於審理時都沒有調閱監視器，應調取
    以證明聲請人根本沒有提領錢，沒有參與詐欺行為，聲請人
    僅是中間人，介紹王昌隆把銀行存摺賣給呂濠志，呂濠志有
    告訴聲請人跟王昌隆，王昌隆的卡片不能使用，要王昌隆想
    辦法將存摺內的錢領出交給呂濠志，但是王昌隆並沒有依呂
    濠志之指示辦理，嗣因王昌隆工作需要郵局存簿，王昌隆於
    掛失存簿時，發現帳戶有錢，王昌隆領完新臺幣（下同）10
    萬元後，因積欠聲請人債務，分給聲請人4萬元，聲請人一
    開始不知道帳戶錢的來源，因為王昌隆領錢時聲請人並未在
    旁，王昌隆領完錢才跟聲請人說。最終聲請人賠付10萬元，
    並於偵查時坦承犯行，也馬上說出呂濠志，然聲請人自始至
    終都沒有詐欺，只有幫助詐欺，為此依刑事訴訟法第420條
    規定，請求准予開啟再審程序等語。
二、本案聲請人目前已入監服刑，故就本案再審之聲請雖未附具
    原判決之繕本及證據，然經聲請人到庭釋明自由受拘束之現
    況，堪認其無法補具原判決之繕本，應有正當理由，為兼顧
    聲請人特別救濟程序訴訟權之保障，由本院補充為聲請人調
    取原確定判決之繕本；至聲請人所指之「新證據」即本案案
    發時之領款監視器畫面，即為偵查中之刑案現場照片，業已
    附於卷內（見106年度偵字第22981號卷，下稱偵22981卷，
    第40至43頁），且經被告於原審準備程序審閱後表示意見，
    嗣經辯護人於原審準備程序當庭表示捨棄勘驗（見原審106
    年度審訴字第1708卷第64頁；原審106年度訴字1052號卷，
    下稱原審卷，第50頁），此經本院依職權調取原審卷宗審閱
    無訛，核先敘明。
三、按再審制度，係為發現確實之事實真相，以實現公平正義，
    而於案件判決確定之後，另設救濟之特別管道，重在糾正原
    確定判決所認定之事實錯誤，但基於確定判決之安定性，故
    立有較嚴格之條件限制。刑事訴訟法第420條第1項第6款規
    定：「有罪判決確定後，因發現新事實或新證據，單獨或與
    先前之證據綜合判斷，足認受有罪判決之人應受無罪、免訴
    、免刑或輕於原判決所認罪名之判決者，為受判決人之利益
    ，得聲請再審。」同條第3項規定：「第一項第六款之新事
    實或新證據，指判決確定前已存在或成立而未及調查斟酌，
    及判決確定後始存在或成立之事實、證據。」準此，關於新
    事實及新證據之定義，對於新規性之要件，採取以該證據是
    否具有「未判斷資料性」而定，與證據之確實性（或稱顯著
    性），重在證據之證明力，應分別以觀。因此，舉凡法院未
    經發現而不及調查審酌者，不論該證據之成立或存在，係在
    判決確定之前或之後，亦不問受判決人是否明知，甚且法院
    已發現之證據，但就其實質之證據價值未加以判斷者，均具
    有新規性，據此大幅放寬聲請再審新證據之範圍。另關於確
    實性之判斷方法，則增訂兼採取「單獨評價」或「綜合評價
    」之體例，即當新證據本身尚不足以單獨被評價為與確定判
    決認定事實有不同之結論者，即應與確定判決認定事實基礎
    之既存證據為綜合評價，以評斷有無動搖該原認定事實之蓋
    然性。從而法院仍應就該等事實或證據之本身形式上觀察，
    如果該事實或證據之單獨存在、或該事實或證據之存在與先
    前之證據綜合判斷，而可認為足以動搖原有罪確定判決，而
    為受判決人無罪、免訴、免刑或輕於原判決所認罪名之判決
    者，始得開始再審。
四、經查：
（一）聲請人於本院再審程序訊問時所指原確定判決未調閱監視
      器，其沒有提領錢，僅是中間人，構成幫助詐欺云云，然
      查：
  １、聲請人所犯刑法第339條之4第1項第2款三人以上共同詐欺
      取財犯行，業經原確定判決說明：
    ⑴聲請人雖以其僅提供金融機構帳戶資料給呂濠志，應僅成
      立幫助普通詐欺取財罪，提款是其與王昌隆另行起意所為
      云云。惟查：
    ①依聲請人及共犯王昌隆之供述、告訴人余宣宏指訴，暨內
      政部警政署反詐騙諮詢專線紀錄表、臺中市政府警察局第
      六分局市政派出所受理詐騙帳戶通報警示簡便格式表、告
      訴人提供手機通話紀錄頁面翻拍照片、詐欺集團成員傳送
      簡訊畫面翻拍照片、王昌隆上開郵政帳戶基本資料、印鑑
      更換紀錄及交易明細、金融卡核發紀錄、郵政匯款申請書
      、新北市政府警察局蘆洲分局扣押筆錄、扣押物品目錄表
      、郵局帳戶印鑑更換記錄及交易明細、郵局監視器錄影光
      碟畫面翻拍照片等證據資料，認定聲請人確有於106年3月
      7日某時，陪同王昌隆、由王昌隆交付其所申辦中華郵政
      股份有限公司新店檳榔路郵局0000000000000號帳戶（下
      稱王昌隆郵局帳戶）等存摺、提款卡及記載提款卡密碼之
      紙條交予呂濠志，嗣呂濠志將上開帳戶資料交給所屬詐欺
      集團，由該集團成員施用詐術使告訴人陷於錯誤，委請配
      偶匯入10萬元於王昌隆郵局帳戶；又因該集團成員無法以
      王昌隆提供之提款卡提領告訴人匯入之款項，呂濠志即將
      王昌隆郵局帳戶存摺交給聲請人返還王昌隆，並指示聲請
      人轉告王昌隆臨櫃領出，聲請人復陪同王昌隆臨櫃辦理郵
      局帳戶印鑑變更，惟王昌隆發現其郵局新核發之提款卡尚
      未開卡仍在身上，因而於106年3月10日16時26分許，與聲
      請人一同前往新北市○○區○○路0段000號五股成泰郵局自動
      櫃員機啟用新提款卡，領出10萬元等事實。
    ②另原確定判決復詳為說明依聲請人及共犯王昌隆所述，聲
      請人知悉詐騙集團成員將詐騙所得款項匯入王昌隆郵局帳
      戶之過程，以及其曾接獲呂濠志或其所屬詐欺集團成員之
      指示提領告訴人被騙而匯入王昌隆郵局帳戶內之款項，暨
      聲請人收取呂濠志退回之郵局存摺將之轉交予王昌隆，復
      陪同王昌隆臨櫃辦理郵局帳戶印鑑變更及至自動櫃員機提
      領詐騙所得款項等相關事實以觀，堪認聲請人與王昌隆均
      知悉王昌隆所申設之郵局帳戶已經詐欺集團使用於詐騙並
      已得手，卻仍積極參與提領該郵局帳戶內詐騙集團向告訴
      人詐騙所得款項之犯行。
    ⑵綜上，聲請人雖未參與向告訴人施詐行為，但詐欺集團成
      員詐騙告訴人匯款至王昌隆郵局帳戶後，聲請人及王昌隆
      即依呂濠志、詐欺集團成員指示前往提領詐得款項，已參
      與絕對必要的「取財」構成要件行為。聲請人與其他詐欺
      共犯在合同意思範圍內，各自分擔部分犯罪行為，相互利
      用他人行為以達犯罪目的，聲請人自應對於全部所發生之
      結果共同負責，應論以三人以上詐欺取財罪共同正犯。是
      原確定判決已依聲請人及共犯王昌隆之供述暨前開證據資
      料予以綜合調查並斟酌，認定聲請人有刑法第339條之4第
      1項第2款三人以上共同詐欺取財罪之事實。
  ２、至聲請人與共犯王昌隆一同前往提款乙節，次查：
    ⑴依共犯王昌隆之證述：我將帳戶提供給陳英豪之後，陳英
      豪與第三方通話之後，將電話拿給我，第三方跟我說這就
      是詐騙，陳英豪跟他們說如果不把錢領出來會將我押著，
      我很害怕就去把錢領出來；檢察官所提示106年3月10日監
      視器畫面是我提款的畫面沒錯，那天是陳英豪跟我過去，
      我提領完走出郵局之後一起到陳英豪家門口，我先將錢交
      給陳英豪，當天晚上陳英豪用手機打電話給我，與我約在
      三重五股一帶的麥當勞碰面，我是開車到場，陳英豪在車
      上跟我說這10萬元詐騙集團還不知道我手上還有這張新的
      卡片，有領成功，陳英豪說這10萬元要與我對半分，他是
      說我提供的印鑑、存摺先掛失，他會將這些東西還給詐騙
      集團，如果詐騙集團打電話跟我確認，我就跟詐騙集團說
      我們並沒有動這筆錢，如果詐騙集團自己去領，因為帳戶
      已經掛失了，所以他們也不會知道我們有動這筆錢，我在
      領錢的當天把錢交給陳英豪後，陳英豪就教我打電話給郵
      局去掛失存摺跟金融卡等語（見偵22981卷第118至119、
      第179至180頁）。
    ⑵聲請人於偵查時亦供陳：檢察官提示106年3月10日下午新
      北市○○區○○路0段000號之監視器畫面裡面的人是我，先進
      去的人是王昌隆，畫面當中穿黑衣服戴有色眼鏡的人是我
      等語（見偵22981卷第127頁），是聲請人亦不否認106年3
      月10日確有與共犯王昌隆一同前往提款，此外，並有新北
      市○○區○○路0段000號郵局監視器畫面翻拍照片在卷可稽（
      見偵22981卷第40至43頁）。觀諸上開監視器翻拍畫面，
      王昌隆先進入郵局提款後，聲請人即尾隨其後（見偵2298
      1卷第40頁），並站立於門口或王昌隆右後方監視王昌隆
      之提款（見偵22981卷第41至43頁）；再佐以聲請人於原
      審準備程序時亦供稱：我與王昌隆於106年3月10日16時26
      分許，一同前往新北市○○區○○路0段000號郵局，由王昌隆
      提領10萬元款項，我跟王昌隆106年3月10日去提款的時候
      ，知道有錢進來的話，是呂濠志及其所屬集團所有等語（
      見原審卷第48頁），其辯護人並表示捨棄勘驗提款的現場
      錄影光碟（見原審卷第50頁），堪認聲請人確有與共犯王
      昌隆一同前往提領詐騙款項10萬元等情，核與事證相符，
      至臻明確。
（二）原確定判決即以前開監視器錄影畫面併參酌其餘卷證資料綜合判斷後形成聲請人與其他詐欺共犯在合同意思範圍內，各自分擔部分犯罪行為，相互利用他人行為以達犯罪目的，聲請人自應論以三人以上共同犯詐欺取財罪之心證，是認原確定判決已就「106年3月10日郵局監視器錄影畫面」此一證據調查斟酌，且已足堪認實際提款之人確係王昌隆，而非聲請人，聲請人係陪同前往站立於門口或王昌隆右後方監視王昌隆提款之人，核與聲請人辯解者同；至於聲請人所稱提款之監視器錄影畫面，業據聲請人辯護人於原審當庭捨棄調查，詳如前述，且此項證據既於偵查中就其畫面內容翻拍照片附卷佐參（見偵22981卷第40至43頁），聲請人重複於再審程序聲請就同一證據進行勘驗，就此部分之調查與確定判決認定事實基礎之既存證據為綜合評價，實無動搖該原確定判決所認上開事實之可能，更遑論聲請人本案所謂領款之監視器畫面之調閱及勘驗，亦與聲請人於再審時翻異前詞否認「知悉」所提領及收受款項來源等主觀構成要件之認定無涉，顯不合於刑事訴訟法第420條第1項第6款所定足以改變原有罪確定判決之「新證據」要件之再審理由。至聲請人所稱已賠償告訴人10萬元之損失、業於偵查時坦承犯行，並供出共犯呂濠志等情，顯係就原確定判決量刑輕重事項所為指摘，凡此亦不足認有何「輕於原確定判決所認罪名」之情事，誠非再審之特別程序所得救濟之範疇，併此敘明。
五、綜上所述，聲請人主張之事由及證據，既難認有足以影響原
    確定之有罪判決，使其得受有利裁判之情形，且聲請意旨所
    陳無非係就法院取捨證據之職權行使加以指摘，均非適法之
    再審理由。聲請人執此等聲請本件再審，難認為有理由，應
    予駁回。
六、爰依刑事訴訟法第434 條第1 項，裁定如主文。
中　　華　　民　　國　　109 　年　　1 　　月　　21　　日
                  刑事第三庭    審判長法　官  張惠立
                                      法　官  張江澤
                                      法　官  劉兆菊
以上正本證明與原本無異。
如不服本裁定，應於收受送達後十日內向本院提出抗告狀。
                                      書記官  陳佳微
中　　華　　民　　國　　109 　年　　1 　　月　　21　　日